臺灣桃園地方法院刑事判決　　　　　　　100年度訴字第364號
公　訴　人　臺灣桃園地方法院檢察署檢察官
被　　　告　劉國祥
　　　　　　池金桓
　　　　　　陳志偉
上　一　人
選任辯護人　莊守禮律師
　　　　　　邱鎮北律師
被　　　告　徐嘉憶
　　　　　　　　　　409號
選任辯護人　劉楷律師
　　　　　　林明信律師
　　　　　　蔡文傑律師
被　　　告　范家旗
　　　　　　　　　　7弄2號
　　　　　　　　　　（現因另案於法務部矯正署桃園看守所羈
　　　　　　范家傑
　　　　　　　　　　7弄10號
上　一　人
選任辯護人　鄭三川律師
被　　　告　林鴻欽
　　　　　　　　　　弄13號
選任辯護人　莊守禮律師
　　　　　　邱鎮北律師
上列被告因妨害自由等案件，經檢察官提起公訴（99年度偵字第
1943、5145號），本院判決如下：
    主  文
劉國祥共同以非法方法，剝奪人之行動自由，處有期徒刑柒月；
又共同意圖為自己不法之所有，以恐嚇使人將本人之物交付，處
有期徒刑玖月，扣案之發票人為鍾明仁之本票貳張沒收；應執行
有期徒刑壹年，扣案之發票人為鍾明仁之本票貳張沒收。
池金桓共同以非法方法，剝奪人之行動自由，處有期徒刑肆月，
如易科罰金以新臺幣壹仟元折算壹日；又共同意圖為自己不法之
所有，以恐嚇使人將本人之物交付，處有期徒刑陸月，如易科罰
金以新臺幣壹仟元折算壹日，扣案之發票人為鍾明仁之本票貳張
沒收；應執行有期徒刑捌月，如易科罰金以新臺幣壹仟元折算壹
日，扣案之發票人為鍾明仁之本票貳張沒收。
陳志偉共同以非法方法，剝奪人之行動自由，處有期徒刑陸月，
如易科罰金以新臺幣壹仟元折算壹日；又共同意圖為自己不法之
所有，以恐嚇使人將本人之物交付，處有期徒刑捌月，扣案之發
票人為鍾明仁之本票貳張沒收。應執行有期徒刑拾月。緩刑肆年
。扣案之發票人為鍾明仁之本票貳張沒收。
徐嘉憶共同以非法方法，剝奪人之行動自由，處有期徒刑肆月，
如易科罰金以新臺幣壹仟元折算壹日；又共同意圖為自己不法之
所有，以恐嚇使人將本人之物交付，處有期徒刑陸月，如易科罰
金以新臺幣壹仟元折算壹日，扣案之發票人為鍾明仁之本票貳張
沒收；應執行有期徒刑捌月，如易科罰金以新臺幣壹仟元折算壹
日。緩刑肆年。扣案之發票人為鍾明仁之本票貳張沒收。
范家旗共同以非法方法，剝奪人之行動自由，處有期徒刑陸月，
如易科罰金，以新臺幣壹仟元折算壹日。緩刑肆年。
范家傑共同以非法方法，剝奪人之行動自由，處有期徒刑肆月，
如易科罰金，以新臺幣壹仟元折算壹日。緩刑肆年。
林鴻欽共同以非法方法，剝奪人之行動自由，處有期徒刑肆月，
如易科罰金以新臺幣壹仟元折算壹日；又共同意圖為自己不法之
所有，以恐嚇使人將本人之物交付，處有期徒刑陸月，如易科罰
金以新臺幣壹仟元折算壹日，扣案之發票人為鍾明仁之本票貳張
沒收；應執行有期徒刑捌月，如易科罰金以新臺幣壹仟元折算壹
日。緩刑肆年。扣案之發票人為鍾明仁之本票貳張沒收。
劉國祥、池金桓、陳志偉、徐嘉憶、范家傑其餘被訴部分，公訴
不受理。
    事  實
一、緣劉國祥於民國98年12月17日凌晨12時許與鍾明仁之子鍾瑞
    威在桃園縣楊梅市之「歡之林汽車旅館」發生口角，鍾瑞威
    返家後，猶因心中不滿再次出門，鍾明仁憂心鍾瑞威發生意
    外，遂尾隨其後，於當日凌晨5 時許抵達「歡之林汽車旅館
    」時，劉國祥已邀集池金桓、鍾禮安（業經本院發佈通緝）
    、陳志偉、徐嘉憶、范家傑、范家旗等人到場，鍾瑞威見現
    場圍有多人而心生怯意並迅即駕車離去，離去之際造成在場
    劉國祥等人驚嚇，而獨留鍾明仁在場。鍾明仁見狀亦欲離開
    ，劉國祥、池金桓、鍾禮安、陳志偉、徐嘉憶、范家傑等人
    竟基於傷害鍾明仁之犯意聯絡，由劉國祥、池金桓、鍾禮安
    、陳志偉、徐嘉憶分別持木製球棒（均未扣案）毆打鍾明仁
    ，范家傑則持空氣槍1 把（經扣案送鑑定後，無殺傷力）朝
    鍾明仁頭部開槍，致鍾明仁當場頭部流血，因而受有左側頭
    皮異物存留（小鋼珠）、左手肘、前臂、右膝挫傷瘀腫等傷
    害，經不知情、當時在「歡之林汽車旅館」內當班之鍾曉貞
    制止後，劉國祥等人始停止傷害行為（劉國祥、池金桓、陳
    志偉、徐嘉憶、范家傑涉犯傷害罪部分業據撤回告訴）。
二、旋鍾明仁欲駕駛車牌號碼9P-8927 號自用小客車離去之際，
    竟遭劉國祥駕駛車牌號碼5575-YL 號自用小客車攔阻，並與
    徐嘉憶、陳志偉、池金桓、鍾禮安、范家旗、范家傑、林鴻
    欽基於妨害自由之犯意聯絡，以球棒（未扣案）敲擊鍾明仁
    之車輛，逼迫鍾明仁下車，再以要求鍾瑞威出面為由，由劉
    國祥指示徐嘉憶、陳志偉將鍾明仁強押帶至林鴻欽所駕駛之
    車牌號碼2018-TS 號自用小客車，以鍾明仁坐在後座中央位
    置，徐嘉憶、陳志偉分坐後座左右兩側之方式，藉以限制鍾
    明仁之行動自由，范家旗、劉國祥、池金桓則分別駕駛車牌
    號碼5F-7365 、5575-YL 號自用小客車及鍾明仁之9P-8927
    號車輛，前往位在桃園縣楊梅市之「依蝶時尚汽車旅館」（
    以下簡稱依蝶旅館），以此方式共同限制鍾明仁之行動自由
    。
三、於當日上午6 時許進入依蝶旅館後，劉國祥、徐嘉憶、陳志
    偉、池金桓、鍾禮安等人因不滿鍾瑞威逕自逃離，並藉詞其
    造成傷害應出面負責賠償，要求鍾明仁交出鍾瑞威不成，即
    共同另行基於恐嚇取財之犯意聯絡與行為分擔，由劉國祥及
    陳志偉以「若不簽本票，則打到你簽為止」等語逼迫鍾明仁
    簽立本票，惟未得逞；再由劉國祥以池金桓所持用門號0000
    000000號行動電話與鍾明仁之妻李月華及鍾明仁之堂弟鍾明
    丕聯繫，先討論請鍾瑞威出面，後討論交付現金新臺幣（下
    同）10萬元，讓鍾明仁先行返家等細節，並以「他現在人在
    我這邊，不准報警，報警就讓他斷手斷腳」之言詞恐嚇李月
    華，致李月華心生畏懼；李月華籌措款項之後，於同日上午
    10時30分許依約前往桃園縣楊梅市○○路之全聯福利社停車
    場（以下簡稱全聯停車場）交付，劉國祥則駕駛車牌號碼55
    75-YL 號自用小客車搭載池金桓前往取款，並由林鴻欽駕駛
    車牌號碼2018-TS 號自用小客車搭載鍾明仁、陳志偉及徐嘉
    憶，並於前往全聯停車場途中，強制鍾明仁簽發面額各為10
    萬元之本票3 張，待劉國祥、池金桓取款後，交付鍾明仁所
    簽立面額10萬元本票1 張予鍾明丕後，並將鍾明仁交予李月
    華，恐嚇所得之金額則由劉國祥、陳志偉、鍾禮安、徐嘉憶
    、范家旗、范家傑、林鴻欽、池金桓各自分得3 萬元、2 萬
    元、1 萬元、1 萬元、5 千元、5 千元、3 千元、2 千元，
    剩餘款項則支付當日租用依蝶旅館之住房費及飲食費用。案
    經鍾明仁獲釋後，前往醫院診療並報警處理後，始循線查悉
    上情。
四、案經桃園縣政府警察局移送臺灣桃園地方法院檢察署檢察官
    偵查起訴。
    理  由
壹、有罪部分：
一、證據能力方面：
  (一)按被告之自白，非出於強暴、脅迫、利誘、詐欺、疲勞訊問
    、違法羈押或其他不正之方法，且與事實相符者，得為證據
    ；被告陳述其自白係出於不正之方法者，應先於其他事證而
    為調查，該自白如係經檢察官提出者，法院應命檢察官就自
    白之出於自由意志，指出證明之方法，刑事訴訟法第156 條
    第1 項、第3 項定有明文。準此，被告、辯護人對檢察官所
    提被告於警詢時及偵查中之供述，其證據能力並無意見（10
    0 年度審訴字第47號卷第119 頁反面、第120 頁、本院卷一
    第80頁），復本院亦查無有何顯然不正之方法取得情事，而
    悖於其自由意志，是被告前開供述得為證據，合先敘明。
  (二)次按被告以外之人（包括證人、鑑定人、告訴人、被害人及
    共同被告等）於審判外之陳述雖不符刑事訴訟法第159 條之
    1 至之4 等4 條之規定，而經當事人於審判程序同意作為證
    據，法院審酌該言詞陳述或書面陳述作成時之情況，認為適
    當者，亦得為證據；當事人、代理人或辯護人於法院調查證
    據時，知有刑事訴訟法第159 條第1 項不得為證據之情形，
    而未於言詞辯論終結前聲明異議者，視為有前項之同意，同
    法第159 條之5 定有明文。立法意旨在於傳聞證據未經當事
    人之反對詰問予以核實，原則上先予排除。惟若當事人已放
    棄反對詰問權，於審判程序中表明同意該等傳聞證據可作為
    證據；或於言詞辯論終結前未聲明異議，基於尊重當事人對
    傳聞證據之處分權，及證據資料愈豐富，愈有助於真實發見
    之理念，且強化言詞辯論主義，使訴訟程序得以順暢進行，
    上開傳聞證據亦均具有證據能力。查本件下列所引用之被告
    以外之人於審判外之陳述，因公訴人、被告、辯護人均未於
    言詞辯論終結前聲明異議（本院卷一第195 頁、本院卷二第
    13-25 頁），復本院認其作成之情形並無不當情形，經審酌
    後認為適當，故前開審判外之陳述得為證據，併此敘明。
  (三)另本院以下所引用之非供述證據，均與本件事實具有自然關
    聯性，且核屬書證、物證性質，又查無事證足認有違背法定
    程序或經偽造、變造所取得等證據排除之情事，復經本院依
    刑事訴訟法第164 條、第165 條踐行物證、書證之調查程序
    ，況公訴人及被告、辯護人對此部分之證據能力亦均不爭執
    ，是堪認均有證據能力。
二、上開犯罪事實，業據被告於本院審理時坦承不諱（本院卷一
    第194 頁、第194 頁反面、本院卷二第14頁），核與證人即
    被害人鍾明仁證述情節（99年度他字第193 號卷一第9-12.2
    5-26.32.39.41.44-45.56-59 頁、卷二第50-54.72-73.75-7
    6.79-82.153-157.175-176.178-179.189.182-185.253-257.
    275-276.278-279.282-285 頁、卷三第51-55.755.73-74.76
    -77.80-83.153-157.175-176.000-000-000.182-185.252-25
    6.274-275.277-278.281-284 頁；99年度偵字第1943號卷第
    130-134 頁. 第145 頁反面- 第146 頁、第147 頁、第148
    頁反面- 第150 頁、第325-327 頁；99年度偵字第5145號卷
    第17.22-23.25-28頁）、證人即鍾明仁之配偶李月華（99年
    度他字第193 號卷一第61-69 頁；99年度偵字第1943號卷第
    135-136 頁；100 年度審訴字第47號卷第61-63 頁）、證人
    鍾明丕證述情節（99年度偵字第1943號卷第334-336 頁）悉
    相符合，並有鍾明仁之怡仁綜合醫院98年12月23日甲種診斷
    證明書（99年度他字第193 號卷一第14頁、卷二第57.160.2
    60頁、卷三第58.160.259頁；99年度偵字第1943號卷第137
    頁）、受傷照片（99年度他字第193 號卷一第15-18 頁、卷
    二第59-62.162-165.262-265 頁、卷三第60-63.162-165.26
    1-264 頁；99年度偵字第1943號卷第138-139 頁）、本票影
    本（99年度他字第193 號卷一第19頁、卷二第24-25.131-13
    2.230-231 頁、卷三第25-26.131-132.230-231 頁；99年度
    偵字第1943號卷第117 頁反面- 第118 頁）、現場蒐證相片
    （99年度他字第193 號卷一第21-24.52-55 頁、卷二第26-3
    4.65-71.133-138.168-174.232-237.268-274 頁、卷三第27
    -35.66-72.123-124.133-138.168-174.232-237.267-273 頁
    、卷四第31-32 頁；99年度偵字第1943號卷第72頁. 第118
    頁反面- 第122 頁反面. 第142-145 頁；99年度偵字第5145
    號卷第7-8 頁）、車籍資料（99年度他字第193 號卷一第27
    頁. 第30頁反面. 第35頁、卷二第35.238頁、卷三第36頁；
    99年度偵字第1943號卷第116.123-124 頁）、天羅地網系統
    之監視器攝影機錄影畫面翻拍照片（99年度他字第193 號卷
    一第30.34 頁. 第35頁反面. 第37頁反面- 第38頁反面、卷
    二第74.77-78.177.180-181.277.280-281頁、卷三第75.78-
    79.177.180-181.276.279-280頁；99年度偵字第1943號卷第
    146 頁反面. 第147 頁反面- 第148 頁）、行動電話通聯紀
    錄（99年度他字第193 號卷二第83-91.92-98.99-102.186-1
    94.199-200.202-205.286-296.299-300.302-305頁、卷三第
    84-92.97-98.100-103.186-194.199-200.202-205.285-293.
    298-299.301-304 頁；99年度偵字第1943號卷第220-239.24
    1-285 頁）附卷可稽，及鍾明仁簽發之本票2 張扣案可佐（
    99年度他字第193 號卷二第8-12頁；99年度偵字第1943號卷
    第12-16 頁）。被告劉國祥、池金桓、陳志偉、徐嘉憶、林
    鴻欽雖曾於準備程序否認恐嚇取財犯行，辯稱：因為證人鍾
    明仁之子鍾瑞威曾偷被告劉國祥的車，本件案發當天鍾瑞威
    又開車撞渠等，所以要求鍾明仁賠償，渠等並無不法所有意
    圖云云，惟於審判期日已坦承犯行，且本案縱使出於鍾瑞威
    之前與被告等人之車禍或當天的衝撞或任何其他糾紛所衍生
    之行為，因為鍾瑞威為70年4 月6 日生，早已成年，鍾瑞威
    之任何債權債務關係蓋與被害人鍾明仁無關，鍾明仁無非因
    關心兒子、怕兒子出事而到場瞭解情形，根本無義務向被告
    支付任何金錢、財物，且被告嗣後均已就本案與被害人鍾明
    仁成立和解賠償（100 年度審訴字第47號卷第74、75、125
    、125-1 頁、本院卷一第196 頁反面、第198 頁、本院卷二
    第3 頁），足認渠等前否認犯行不實，而其於本院審理時出
    於任意性之自白，核與事實相符，自堪予以採信。
三、核被告劉國祥、池金桓、陳志偉、徐嘉憶、林鴻欽所為，均
    係犯刑法第302 條第1 項之妨害自由罪及第346 條第1 項之
    恐嚇取財罪；被告范家傑、范家旗所為，均係犯刑法第302
    條第1 項之妨害自由罪。被告劉國祥、池金桓、陳志偉、鍾
    禮安、徐嘉憶、范家旗、范家傑、林鴻欽間就上開妨害自由
    之犯罪事實，及被告劉國祥、池金桓、陳志偉、鍾禮安、徐
    嘉憶、林鴻欽就上開恐嚇取財之犯罪事實，均有犯意聯絡及
    行為分擔，應論以共同正犯。被告劉國祥、池金桓、陳志偉
    、徐嘉憶、林鴻欽所犯之妨害自由及恐嚇取財罪間，均犯意
    各別，行為互殊，應分論併罰。
四、爰審酌被告等人均年輕識淺，血氣方剛，情緒管理能力欠佳
    ，僅因與被害人之子發生糾紛，即在公共場所公然強行架走
    證人鍾明仁妨害自由後，復思欲不勞而獲，起意恐嚇取財，
    使證人鍾明仁及其家人李月華、鍾明丕惶恐莫甚，造成心理
    難以抹滅之傷害，更生一般社會大眾對於身體財產之恐慌，
    影響社會治安甚鉅，惟念渠等一時思慮未周，本件因被告劉
    國祥一人而起，並主導整事件，其餘被告係均意志不堅、以
    致受他人影響為此犯行，及渠等參與情節輕重、獲取之不法
    利益多寡、及被告劉國祥、池金桓、陳志偉、徐嘉憶、林鴻
    欽原先矢口否認恐嚇取財犯行，直至審理程序後，始面對自
    己參與之犯行，所造成之延滯及耗費之司法資源，被告等於
    言詞辯論時終能坦承犯行，並與被害人鍾明仁達成和解，或
    有悔意之犯罪後態度等一切情況，依主從及行為分擔程度，
    分別量處如主文所示之刑，諭知易科罰金之折算標準，並定
    其應執行之刑及諭知易科罰金之折算標準。
五、末查被告陳志偉、徐嘉憶、范家傑、林鴻欽等均未曾受有期
    徒刑以上刑之宣告，被告范家旗前因故意犯罪受有期徒刑以
    上刑之宣告，執行完畢後，5 年以內未曾因故意犯罪受有期
    徒刑以上刑之宣告，有臺灣高等法院被告前案紀錄表各1 份
    在卷足證。上開被告係為友人即被告劉國祥出頭而因一時失
    慮行為，致觸犯刑責，犯後均已與被害人鍾明仁達成和解（
    100 年度審訴字第47號卷第70、74、75、125 、125-1 頁、
    本院卷一第196 頁反面），被害人鍾明仁均表示願意原諒被
    告等人，被告陳志偉、徐嘉憶、范家旗、范家傑、林鴻欽經
    此偵查、審理及刑之宣告後，均當知所警惕，信均無再犯之
    虞，本案無論自一般或特別預防之刑罰考量目的，本院認對
    被告陳志偉、徐嘉憶、范家旗、范家傑、林鴻欽所宣告之刑
    均以暫不執行為適當，爰依刑法第74條第1 項第1 、2 款之
    規定，均併予宣告如主文所示之緩刑，以啟自新。至被告劉
    國祥、池金桓則均前因故意犯罪，受有期徒刑以上刑之宣告
    ，有臺灣高等法院被告前案紀錄表各一件在卷可證，是形式
    上不符宣告緩刑之條件，而無從宣告緩刑，附此敘明。
六、扣案之被害人鍾明仁簽發之本票兩張，為被告等人犯罪所得
    之物，爰均依刑法第38條第1 項第3 款規定宣告沒收。至其
    餘扣案物，並無證據證明與本案有何關聯，復非違禁物，爰
    不予宣告沒收。未扣案之球棒雖係供犯罪所用之物，然不能
    證明係被告所有且亦不能證明尚屬存在，為免日後執行上之
    困難，故不另為沒收之諭知，附此敘明。
貳、不受理部分：
一、按告訴乃論之罪，告訴人於第一審辯論終結前得撤回其告訴
    告訴乃論之罪，對於共犯之一人告訴或撤回告訴者，其效力
    及於其他共犯。但刑法第239 條之罪，對於配偶撤回告訴者
    ，其效力不及於相姦人。又告訴經撤回者，法院應諭知不受
    理之判決。第303 條之判決，得不經言詞辯論為之，刑事訴
    訟法第238 條第1 項、第239 條、第303 條第3 款、第307
    條定有明文。
二、公訴意旨略以：劉國祥於98年12月17日凌晨12時許與鍾明仁
    之子鍾瑞威在桃園縣楊梅市之「歡之林汽車旅館」發生口角
    ，鍾瑞威返家後，猶因心中不滿再次出門，鍾明仁憂心鍾瑞
    威發生意外，遂尾隨其後，於當日凌晨5 時許抵達「歡之林
    汽車旅館」時，劉國祥已邀集池金桓、鍾禮安（另經本院發
    佈通緝）、陳志偉、徐嘉憶、范家傑、范家旗等人到場，鍾
    瑞威見現場圍有多人而心生怯意並迅即駕車離去，離去之際
    造成在場劉國祥等人驚嚇，而獨留鍾明仁在場。鍾明仁見狀
    意欲離開，劉國祥、池金桓、鍾禮安、陳志偉、徐嘉憶、范
    家傑等人竟基於傷害鍾明仁之犯意聯絡，由劉國祥、池金桓
    、鍾禮安、陳志偉、徐嘉憶分別持木製球棒（均未扣案）毆
    打鍾明仁，范家傑則持空氣槍1 把（經扣案送鑑定後，無殺
    傷力，另為不起訴處分）朝鍾明仁頭部開槍，致鍾明仁當場
    頭部流血，因而受有左側頭皮異物存留（小鋼珠）、左手肘
    、前臂、右膝挫傷瘀腫等傷害，經不知情、當時在「歡之林
    汽車旅館」內當班之鍾曉貞制止後，劉國祥等人始停止傷害
    行為，因認被告劉國祥、池金桓、陳志偉、徐嘉憶、范家傑
    涉犯刑法第277 條第1 項傷害罪嫌。
三、本件被告劉國祥、池金桓、陳志偉、徐嘉憶、范家傑因傷害
    案件，經檢察官提起公訴，認涉犯刑法第277 條第1 項傷害
    罪，而依同法第287 條前段規定，均須告訴乃論，茲據告訴
    人鍾明仁撤回告訴，有撤回告訴狀附卷可稽（100 年度審訴
    字第47號卷第70、72、125-1 頁、本院卷一第199 頁），依
    照前開法條之規定，本件關於傷害部分，爰諭知不受理之判
    決。
據上論斷，應依刑事訴訟法第299 條第1 項前段、第303 條第3
款、刑法第302 條第1 項、第346 條第1 項、第28條、第41條第
1 項前段、第51條第5 款、第74條第1 項第1 、2 款、第38條第
1 項第3 款，刑法施行法第1 條之1 第1 項、第2 項前段，判決
如主文。
本案經檢察官陳淑蓉到庭執行職務。
中    華    民    國   100    年    11    月    25    日
                      刑事第六庭審判長法  官  錢建榮
                                      法  官  王鐵雄
                                      法  官  游智棋
以上正本證明與原本無異。
如不服本判決應於收受判決後10日內向本院提出上訴書狀，並應
敘述具體理由。其未敘述上訴理由者，應於上訴期間屆滿後20日
內向本院補提理由書（均須按他造當事人之人數附繕本）「切勿
逕送上級法院」。
                                      書記官  陳育萱
中    華    民    國   100    年    11    月    28    日
附錄本案論罪科刑法條：
中華民國刑法第302條
（剝奪他人行動自由罪）
私行拘禁或以其他非法方法，剝奪人之行動自由者，處5 年以下
有期徒刑、拘役或3 百元以下罰金。
因而致人於死者，處無期徒刑或7 年以上有期徒刑，致重傷者，
處3 年以上10年以下有期徒刑。
第1 項之未遂犯罰之。
中華民國刑法第346條
（恐嚇取財得利罪）
意圖為自己或第三人不法之所有，以恐嚇使人將本人或第三人之
物交付者，處6 月以上5 年以下有期徒刑，得併科1 千元以下罰
金。
以前項方法得財產上不法之利益，或使第三人得之者，亦同。
前二項之未遂犯罰之。